臺灣彰化地方法院刑事裁定
111年度聲字第374號
聲  請  人
即  被  告  施建和



上列聲請人即被告因涉犯違反廢棄物清理法等案件（本院110年
度原訴字第17號），聲請發還扣押物，本院裁定如下：
    主  文
聲請駁回。
    理  由
一、聲請意旨略以：扣案之小松牌200-5挖土機及852型鏟土機並
    無於起訴書所列之扣押物清單中，且非被告所有，亦非犯罪
    工具，請求准予發還等語。
二、可為證據或得沒收之物，得扣押之。扣押物若無留存之必要
    者，不待案件終結，應以法院之裁定或檢察官命令發還之，
    刑事訴訟法第133條第1項、第142條第1項前段分別定有明文
    。而所謂扣押物無留存之必要者，乃指非得沒收之物，且又
    無留作證據之必要者而言，始得依前開規定發還，倘扣押物
    有留存之必要者，即不予發還(最高法院100年度台抗字第52
    8號裁定參照)。又該等扣押物有無留存之必要，並不以係得
    沒收之物為限，且有無繼續扣押必要，應由事實審法院依案
    件發展、事實調查，予以審酌(最高法院101年度台抗字第12
    5號裁定參照)。準此，扣押物有無留存之必要，應視刑事案
    件之進行階段，由檢察官或受理法院依其案件性質、案件發
    展、事實調查而為判斷。
三、查本件聲請人涉嫌違反廢棄物清理法案件，經臺灣彰化地方
    檢察署檢察官以110年偵字第9843號起訴書提起公訴，尚待
    審理，依該起訴書犯罪事實欄㈡、㈢之記載該同案被告郭柏
    祥、郭鈺燕與聲請人等人，利用彰化縣○○鎮○○段000○000地
    號土地及雲林縣○○鄉○○○段○○○○段00000000000地號土地，供
    作棄置廢棄物之場所，而扣案之852型鏟土機1輛（KAWASAKI
    牌、85N1-0117、KLD-852）係於鹿港鎮鹽埔段411、412地號
    （展園園藝木材混合物堆置場）扣得，扣案之小松牌200-5
    挖土機1輛（KOMATSU牌、200-5型）係於雲林縣○○鄉○○○段○○
    ○○段00000000000地號土地扣得等情，有搜索扣押筆錄及扣
    押物品目錄表在卷可稽（見彰化地檢署110年度偵字第9854
    卷一p63-67、110年度偵字第9854卷三p521-525），雖起訴
    書內未載明上開扣案挖土機及鏟土機使用於本案犯罪行為，
    惟依本案堆置大量廢棄物之犯罪型態及情節，以曳引車、拖
    車載運廢棄物至上開棄置地點後，勢必要使用挖土機及鏟土
    機等機具將廢棄物堆疊起來，在上開棄置地點扣得之挖土機
    及鏟土機可合理懷疑與本案犯罪事實相關，檢察官亦於111
    年3月30日以彰檢秀勤111聲他1031字第1119013284號函表示
    上開扣案物係本案犯罪所用之工具，為重要之證物，認不宜
    發還等語；聲請人雖主張扣案之挖土機及鏟土機並非聲請人
    所有，亦非供本案犯罪所用之物，然上開扣案之挖土機及鏟
    土機與本案犯罪之關聯性如何，是否為本案犯罪工具而為得
    沒收之物，可能隨訴訟程序之發展，有詳為調查之需要，自
    仍有留存而繼續扣押之必要，聲請人請求發還，尚難准許，
    應予駁回。
四、爰依刑事訴訟法第220條之規定，裁定如主文。
中　　華　　民　　國　　111 　年　　4 　　月　　28　　日
                  刑事第五庭    審判長法  官  周淡怡
　　　　　　　　　                    法  官  吳芙如
　　　　　　　　　                    法  官  李淑惠
以上正本證明與原本無異。
如不服本裁定，應於裁定送達後五日內向本院提出抗告狀(須附
繕本 )。
中　　華　　民　　國　　111 　年　　4 　　月　　28　　日
                                      書記官  黃國源